【裁判字號】    99,交上易,850
【裁判日期】    990805
【裁判案由】    過失傷害
【裁判全文】
臺灣高等法院臺中分院刑事判決       99年度交上易字第850號
上  訴  人  臺灣南投地方法院檢察署檢察官
被      告  丙○○
輔  佐  人
即被告之夫  丁○○
上列上訴人因被告過失傷害案件，不服臺灣南投地方法院99年度
交易字第7號中華民國99年5月27日第一審判決（起訴案號：臺灣
南投地方法院檢察署98年度偵字第3851號），提起上訴，本院判
決如下：
    主  文
上訴駁回。
    理  由
一、本案經本院審理結果，認第一審判決認事用法及量刑均無不
    當，應予維持，並引用第一審判決書所記載之事實、證據及
    理由（如附件）。
二、本件檢察官依據告訴人甲○○之請求提起上訴意旨略以：
    告訴人並非本件車禍之肇事主因，蓋車禍當時路旁停滿很多
    家長違規車輛，告訴人無法依規行駛機車道，不得不跨越對
    向車道直行，而被告所駕車輛當時為了要到對面接小孩，車
    停路中央，未打方向燈，又靜止不動，故告訴人自須直行超
    越，此時被告卻違規跨越雙黃線左轉，又未注意告訴人之機
    車已欲直行超越，而撞擊告訴人機車之右後輪上蓋。被告
    迄今未與告訴人和解，原審僅量處拘役20日，刑度太輕。
    警方移送予臺灣省南投縣區車輛行車事故鑑定委員會之資料
    過於簡要，致使鑑定結果不夠客觀，此有現場圖中並未畫出
    雙黃線，未能凸顯被告違規跨越雙黃線之行為乙情，即可得
    證。因此提起上訴請求撤銷原審判決，更為適當合法之判決
    云云。
三、經查：
(一)、原審判決所認定之犯罪事實業經被告於原審準備程序及審理
    中表示認罪，並於原審審理中坦承「我確實有壓到雙黃線」
    （參原審卷第68頁筆錄）。另告訴人於98年6月9日在警詢
    中陳稱：「我駕駛MZC-605普重機車肇事前沿碧山路（東向
    西）往彰化，要前往碧山加油站上班，我前方有一部自小客
    車（OX-7402）停在我前方，當我要從左方超車時，我騎到
    該部自小客車左車身時，對方突然往左轉，雙方發生碰撞，
    致我人車摔倒。」（參警卷第7頁筆錄），於98年12月8日
    在檢察官偵訊中陳稱：「我騎MZC-605號重型機車沿碧山路
    東往西往彰化方向行駛，經過真善美幼稚園時，因為路旁的
    機車道被接送小孩的車輛佔滿，且超過白線，我只好繞到對
    向車道，當時沒有來車，被告所開的車輛停在車道上，沒有
    打方向燈，且是靜止的，我就從她左側超車，當我快要超過
    被告的汽車時，她突然開動，並違規雙黃線左轉，被告車子
    撞到我機車後輪上蓋，當時撞擊力道太大，導致我受傷。」
    （參偵卷第19-20頁筆錄）。再參以道路交通事故現場圖顯
    示：告訴人機車倒地後之刮地痕係「在告訴人行車方向之對
    向車道內，並在雙黃實線旁（不是在兩段雙黃實線間之缺口
    處）」（參警卷第12頁）。足徵本件係告訴人騎駛機車至肇
    事地點時，跨越雙黃線逆向騎駛欲超越被告所駕駛之自小客
    車，未料被告竟也跨越雙黃線左轉而發生碰撞。而按雙黃實
    線設於路中段，用以分隔對向車道，並雙向禁止超車、跨越
    或迴轉；分向限制線，用以劃分路面成雙向車道，禁止車輛
    跨越行駛，並不得迴轉，該標線為雙黃實線。道路交通標誌
    標線號誌設置規則第149條第1項第8目、第165條第1、2項分
    別定有明文。且汽車在劃有分向限制線之路段，不得駛入來
    車之車道內。道路交通安全規則第97條第1項第2款亦有明定
    。是可知本件車禍主要係告訴人及被告均未遵守前揭交通安
    全規定所造成。告訴人一味指責被告，卻未反省自己，實不
    足取。
(二)、臺灣省南投縣區車輛行車事故鑑定委員會以98年11月19日投
    縣行字第0985701825號函檢送之鑑定意見書記載：「、一
    般狀況：一時間：98年6月6日17時35分。二地點：草屯鎮○
    ○路445號前。三天候：晴，日間自然光線。四路況：線道
    ，雙向二車道，有分向限制線（雙黃線），無障礙物，視距
    良好，速限50公里以下。五車損情形：如附卷內照片。六傷
    亡情形：甲○○受傷。伍、肇事分析：二佐證資料：警繪現
    場圖、應訊筆錄、照片等。柒、鑑定意見：一甲○○駕駛重
    機車於劃有方向限制線路段，跨線超車不當，且行進中未注
    意車前狀況，隨時採取必要之安全措施，為肇事主因。二丙
    ○○駕駛自小客車於劃有方向限制線路段，跨線左轉不當，
    致在對向車道與王車擦撞，為肇事次因。」（參偵卷第13-1
    5頁）。另起訴書亦參酌該鑑定結果，記載被告與告訴人有
    如原審判決犯罪事實欄所記載之事實。顯見該委員會據以鑑
    定之資料，與檢察官、法院據以起訴審判之資料並無不同，
    自無過於簡要，未能突顯被告違規跨越雙黃線之行為之情。
(三)、按量刑輕重係屬事實審法院得依職權自由裁量之事項，苟已
    斟酌刑法第57條各款所列情狀而未逾越法定刑度，不得遽指
    為違法（參最高法院72年度台上字第6696號、75年度台上字
    第7033號判例要旨），且在同一犯罪事實與情節，如別無其
    他加重或減輕之原因，下級審量定之刑，亦無過重或失輕之
    不當情形，則上級審法院對下級審法院之職權行使，原則上
    應予尊重（參最高法院85年度臺上字第2446號判決）。查本
    件被告所犯刑法第284條第1項前段之普通過失傷害罪，其法
    定刑為「6月以下有期徒刑、拘役或500元（銀元）以下罰金
    」。告訴人復與有過失，是以原審依刑法第57條規定審酌「
    被告無前科素行尚良好，因一時疏忽，致告訴人受有上開傷
    害，犯後坦承犯行」等情，量處被告拘役20日，並無失輕之
    明顯不當情形，依前揭說明，本院即應予尊重。另車禍案件
    未能達成和解之原因有很多，被害方亦可循民事訴訟途徑請
    求救濟，是以非能因被告尚未與被害方達成和解，即據以重
    判，況本件告訴人已於原審提起附帶民事訴訟，被告應如何
    賠償，自可靜待司法之判決。
四、綜上，本院認檢察官上訴意旨，仍執前詞指摘原審判決不當
    ，提起上訴，為無理由，應予駁回。
據上論斷，應依刑事訴訟法第373條、第368條，判決如主文。
本案經檢察官乙○○到庭執行職務。
中    華    民    國    99    年    8     月    5     日
            刑事第七庭    審判長法  官  林  榮  龍
                                法  官  張  惠  立
                                法  官  李  秋  娟
上列正本證明與原本無異。
不得上訴。
                                書記官  詹  錫  朋
中    華    民    國    99    年    8     月    5     日

司法院資訊處製作；財團法人民間司法改革基金會備份。
